【裁判字號】    99,交聲,1236
【裁判日期】    991031
【裁判案由】    違反道路交通管理處罰條例聲明異議
【裁判全文】
臺灣桃園地方法院交通事件裁定       99年度交聲字第1236號
原處分機關  交通部公路總局新竹區監理所
異  議  人  乙○○
上列異議人即受處分人因違反道路交通管理處罰條例案件，對於
原處分機關交通部公路總局新竹區監理所於中華民國99年7 月26
日所為之裁決（壢監裁字第裁53－AEX205493 號），聲明異議，
本院裁定如下：
    主  文
異議駁回。
    理  由
一、原處分意旨略以：異議人即受處分人乙○○於民國97年12月
    28日上午10時52分，駕駛車牌號碼F9－6191號自用一般小客
    車，在臺北市○○路126 巷處，未繫安全帶，為臺北市政府
    警察局內湖分局潭美派出所警員掣單舉發，嗣異議人向原處
    分機關交通部公路總局新竹區監理所申訴，原處分機關函請
    舉發機關調查結果，仍認異議人有上開違規行為，乃依道路
    交通管理處罰條例第31條第1 項規定，於99年7 月26日以壢
    監裁字第裁53－AEX205493 號裁決書裁處異議人罰鍰新臺幣
    （下同）1,500 元。
二、本件異議意旨如附件之刑事聲明異議狀所載。
三、按汽車行駛於道路上，其駕駛人或前座乘客未繫安全帶者，
    處駕駛人新臺幣1500元罰鍰，道路交通管理處罰條例第31條
    第1 項前段定有明文。查異議人於97年12月28日上午10時52
    分，駕駛車牌號碼F9－6191號自用一般小客車，在臺北市○
    ○路126 巷處，未繫安全帶，為臺北市政警察局內湖分局潭
    美派出所警員掣單舉發乙節，業據證人即目擊警員甲○○證
    述：我是舉發警員，本件是當場攔停舉發，我當時執行巡邏
    勤務，駕駛人在我對向車道，她要左轉新明路126 巷，我看
    到她沒有繫安全帶，騎機車到她駕駛座左手邊示意她停車，
    她沒有馬上停，過程中她把安全帶往下拉，我再騎車往前並
    鳴喇叭她才停，我到的時候她安全帶還沒扣上，我告知她沒
    有繫安全帶，請她出示證件，當場掣單舉發，我只記得駕駛
    人是女生，坐在車上沒有下車，直接拿駕照、行照給我，她
    說她安全帶有夾著，意思就是有夾著就是有繫安全帶，她說
    她要去申訴，所以她不願意簽收紅單，我當場有告知應到案
    日期。「（本件事發至今將近2 年，為何對於當時情形還記
    得？）拒絕簽收的情況我會比較記得，而且他說過比較深刻
    的話，我會記在自己的存根聯背面。【庭呈存根聯】我是寫
    在背面，所以透到正面的字體是反的，而且不是很清楚」，
    「（為何會有在存根聯後面註記他說過比較深刻的話的習慣
    ？）近幾年有申訴案件，我就變成習慣會把【印象】深刻的
    話寫起來，以便到法院可以回想當時情況」。「（她拿給你
    的證件就是駕照和行照？）是」，「（駕照和行照有記載身
    分證字號和姓名，都相同嗎？）是」，「（你有核對過嗎？
    ）有」，「（你們核對身分會核對什麼？）駕照行照」，「
    （主要看什麼事項？）各個欄位都會詳細看一下」，「（本
    件你主要核對姓名及身分證字號，還有其他嗎？）車主是不
    是他本人」，「（經你核對的結果如何？）駕駛人和車主名
    字一樣」等語（本院卷第15頁背面至第18頁），核其所證事
    發情況與卷附之舉發通知單所載內容及背面復經簡要記載「
    夾安帶要申訴」、「駕行」相符（本院卷第21頁），是見其
    所言尚非子虛。參以異議人亦稱：「（一般來說，警察在攔
    停和舉發交通違規案件，第一個要請駕駛人出具駕照和行照
    ，就是在核對身分資料，剛剛證人說他確實有核對過，妳有
    印象妳的行駕照有借給別人嗎？）我沒有借給別人」（本院
    卷第17頁），是其駕駛及使用執照均未借與他人而為其執之
    保管無誤。查舉發警員與異議人並無嫌隙，既以證人身分到
    庭證述見聞並以具結方式擔保其所述之憑信性，實無甘冒觸
    犯偽證之罪責，故意構詞誣陷受處分人之必要，其所證內容
    ，當足供法院憑以判斷、認定違規事實之存在，法院自無從
    在舉發警員到庭所證情節核無矛盾、齟齬暨違背經驗、論理
    法則之情況下，率將舉發警員之親身見聞排除於證據之外，
    即本院自得以證人可信之證詞據為認定違規事實。再交通警
    察掣單舉發違反道路交通管理處罰條例所列之違規事實，本
    質上為行政處分，係公務員基於職務上權力，依法就特定具
    體事件所為具公法上效果之單方面行政行為，基於公務員為
    公法上行為具有公信力之原則，該行政行為當可被推定為真
    正，其據以依法處分之事實認定亦為正確無誤，法院若查無
    證據足資證明員警捏造事實違法取締之情事，則執勤警員本
    其維護交通秩序、安全職責所為之舉發事實，自應受到合法
    、正確之推定，其證言又查無顯著瑕疵或與事實不符之處，
    應值採信。至舉發警員雖未以錄影、錄音等方式捕捉異議人
    違規瞬間，然違規事實之認定證據不限錄影音一端，異議人
    違規情事既據舉發警員目擊詳確如前，尚不得以未經錄影音
    為由解免責任。至異議人雖辯稱以其所有之車牌號碼F9－61
    91號自用一般小客車其後經辦理驗車及過戶，苟有違規，應
    不得驗車及過戶才是云云，然經本院函詢交通部公路總局新
    竹區監理所中壢監理站經函覆略以該車於98年3 月5 日辦理
    汽車過戶異動登記未強制汽車所有人繳納違規罰鍰，係因以
    駕駛人為處罰對象所致，此有該站99年9 月28日竹監壢字第
    0990026403號函在卷可稽（本院卷第23頁），易言之，違規
    對象之認定，該站係以本件汽車駕駛人為憑而非違規車輛，
    故而本件違規事實之存在不妨汽車過戶異動登記，自不得以
    登記辦訖為由反推無違規事實。從而，異議人確有於前開裁
    決書所載時間行駛於一般道路上駕駛汽車未繫安全帶之交通
    違規行為，堪可認定。綜上所述，本件受處分人確有前揭違
    規行為，原處分機關依道路交通管理處罰條例第31條第1 項
    規定，裁處異議人罰鍰1,500 元，經核認事用法均為允妥。
    異議意旨指摘原處分不當，為無理由，應予駁回。
據上論斷，應依道路交通案件處理辦法第19條，裁定如主文
中    華    民    國    99    年    10    月    31    日
                  交通法庭法  官   吳宗航
以上正本證明與原本無異。
如不服本裁定，應於裁定送達後5 日內向本院提出抗告狀。
                          書記官   鄭乃甄
中    華    民    國    99    年    11    月    2     日

司法院資訊處製作；財團法人民間司法改革基金會備份。
